臺灣苗栗地方法院刑事判決
111年度訴字第544號
公  訴  人  臺灣苗栗地方檢察署檢察官
被      告  熊瑾華


選任辯護人  莊慶洲律師
上列被告因違反商業會計法等案件，經檢察官提起公訴（111年
度調偵字第320號），被告於準備程序進行中就被訴事實為有罪
之陳述，經本院告知簡式審判程序之旨，並聽取當事人、辯護人
之意見後，裁定進行簡式審判程序，判決如下：
    主    文
熊瑾華犯如附表主文欄所示之罪，各處如附表主文欄所示之刑。
應執行有期徒刑拾月，如易科罰金，以新臺幣壹仟元折算壹日。
    犯罪事實及理由
一、本案犯罪事實、證據名稱及應適用之法條均引用起訴書之記
    載（如附件），證據名稱並增列「被告熊瑾華於審理中之自
    白」。
二、被告前因違反藥事法案件，經本院以104年度苗簡字第1129
    號判決判處有期徒刑3月（3罪），應執行有期徒刑6月，再
    以105年度簡上字第3號判決上訴駁回確定，入監執行後於民
    國106年8月13日執行完畢出監乙節，業據檢察官主張此構成
    累犯之事實（見本院卷第7、10頁），並提出判決書以指出
    證明方法（見臺灣苗栗地方檢察署111年度111年度調偵字第
    320號卷，下稱調偵卷，第23至27頁），且有臺灣高等法院
    被告前案紀錄表在卷可稽，是被告於受徒刑執行完畢後5年
    以內故意再犯本案有期徒刑以上之各罪，均為累犯。惟本院
    依司法院釋字第775號解釋意旨，審酌被告經徒刑執行完畢
    之轉讓偽藥罪與本案各罪間，罪名、犯罪型態、原因、侵害
    法益、社會危害程度殊異，手段、情節亦非類似或具關連等
    一切情節，尚難認被告有其特別惡性，或前罪之徒刑執行無
    成效、對於刑罰之反應力顯然薄弱，是無依刑法第47條第1
    項規定加重最低本刑之必要。
三、被告如起訴書犯罪事實欄㈢所犯非法由收費設備得利未遂罪
    部分，係想像競合犯中之輕罪，既經從一重以商業會計法第
    71條第1款之填製不實罪處斷，依最高法院108年度台上字第
    3563號判決意旨，自無從依輕罪部分之未遂犯規定減輕其刑
    ，惟於量刑時當一併衡酌此減輕其刑事由之情事，附此敘明
    。
四、刑之量定，為求個案裁判之妥當性，法律固賦予法院裁量權
    ，但此項裁量權之行使，除應依刑法第57條規定，審酌行為
    人及其行為等一切情狀，為整體之評價，並應顧及比例原則
    與平等原則，使罪刑均衡，輕重得宜，以契合社會之法律感
    情。又刑法第59條規定犯罪之情狀可憫恕者，得酌量減輕其
    刑，其所謂「犯罪之情狀」，與同法第57條規定科刑時應審
    酌之一切情狀，並非有截然不同之領域，於裁判上酌減其刑
    時，應就犯罪一切情狀（包括第57條所列舉之10款事項），
    予以全盤考量，審酌其犯罪有無可憫恕之事由（即有無特殊
    之原因與環境，在客觀上足以引起一般同情，以及宣告法定
    低度刑，是否猶嫌過重等等），以為判斷（最高法院95年度
    台上字第6157號判決意旨參照）。查被告利用職務之便，填
    製多筆不實會計憑證、侵占營收款項，嚴重破壞僱傭關係之
    信賴基礎，實難認有何特殊原因與環境，客觀上足以引起一
    般同情，且商業會計法第71條第1款填製不實罪之法定刑為
    「5年以下有期徒刑、拘役或科或併科新臺幣60萬元以下罰
    金」、刑法第336條第2項業務侵占罪之法定刑為「6月以上5
    年以下有期徒刑，得併科9萬元以下罰金」，顯無情輕法重
    之情事，自無從依刑法第59條規定酌減其刑。是辯護人為被
    告請求依刑法第59條減輕其刑云云（見本院卷第55頁），尚
    無所據。
五、爰以行為人之責任為基礎，審酌被告本應恪盡職責，竟2度
    填製多筆不實會計憑證而詐得財產上不法利益，又將店家營
    收款項侵占入己，未循正途獲取所需，嚴重欠缺尊重他人財
    產權之觀念，對告訴人黃維德之財產、營業安全及社會治安
    所生危害非輕，兼衡犯罪之動機、目的、手段、情節（含上
    開輕罪部分減輕其刑事由之情事）、詐得財產上不法利益之
    價值及侵占之金額，及坦承犯行、已與告訴人以新臺幣（下
    同）239,000元成立調解並悉數履行之態度，有苗栗縣○○鎮○
    ○○○○000○○○○○000號調解書、免用統一發票收據在卷可稽（
    見調偵卷第15至16頁），暨自述高中畢業之智識程度、職鐵
    工、月薪約38,000元、尚有雙親需照顧扶養之生活狀況，與
    告訴人之意見等一切情狀（見本院卷第41頁），分別量處如
    附表主文欄所示之刑，並均諭知易科罰金之折算標準，再審
    酌犯行類型、次數及時間間隔等情，定其應執行之刑及諭知
    易科罰金之折算標準，以示懲儆。
六、被告固請求宣告緩刑云云（見本院卷第31、42至43、55頁）
    ，且被告前因故意犯罪受有期徒刑以上刑之宣告，執行完畢
    後5年以內未曾因故意犯罪受有期徒刑以上刑之宣告，有上
    開前案紀錄表在卷可稽。惟衡酌本案犯罪情節，被告未恪遵
    職責，恣意於短期內為本案3次犯行，使告訴人財產受有損
    害，足見被告法治觀念薄弱，是本院認非施以相當刑事處遇
    ，難收抑制、預防犯罪之效，有執行刑罰以資警惕之必要，
    並無暫不執行為適當之情形，而不宜宣告緩刑。至被告坦承
    犯行，與告訴人成立調解且悉數履行部分，要屬犯後態度之
    範疇，業經本院於量刑時考量如前，併此敘明。
七、被告已賠償告訴人239,000元乙節，業如前述，已逾本案犯
    罪所得數額，應認犯罪所得已實際合法發還，依刑法第38條
    之1第5項規定，不予宣告沒收。
八、依刑事訴訟法第273條之1第1項、第299條第1項前段、第310
    條之2、第454條第2項，判決如主文。
九、如不服本判決，自送達之日起20日內，得提起上訴。
本案經檢察官蔡明峰提起公訴，檢察官黃棋安到庭執行職務。
中　　華　　民　　國　　111 　年　　11　　月　　29　　日
                  刑事第二庭    法  官  魏正杰
以上正本證明與原本無異。　　　　　　　　　　　　　　　　如不服本判決應於收受判決後20日內向本院提出上訴書狀，並應敘述具體理由。其未敘述上訴理由者，應於上訴期間屆滿後20日內向本院補提理由書(均須按他造當事人之人數附繕本)「切勿逕送上級法院」。告訴人或被害人如對本判決不服者，應具備理由請求檢察官上訴，其上訴期間之計算係以檢察官收受判決正本之日期為準。　　　　　　　　　　　　　　　　　　　　　　　　　　　　　　　　　　　      　書記官　巫  穎
中　　華　　民　　國　　111 　年　　11　　月　　29　　日

附錄論罪科刑法條：
中華民國刑法第336條
對於公務上或因公益所持有之物，犯前條第1項之罪者，處1年以
上7年以下有期徒刑，得併科15萬元以下罰金。
對於業務上所持有之物，犯前條第1項之罪者，處6月以上5年以
下有期徒刑，得併科9萬元以下罰金。
前二項之未遂犯罰之。
中華民國刑法第339條
意圖為自己或第三人不法之所有，以不正方法由收費設備取得他
人之物者，處1年以下有期徒刑、拘役或10萬元以下罰金。
以前項方法得財產上不法之利益或使第三人得之者，亦同。
前二項之未遂犯罰之。
商業會計法第71條
商業負責人、主辦及經辦會計人員或依法受託代他人處理會計事
務之人員有下列情事之一者，處5年以下有期徒刑、拘役或科或
併科新臺幣60萬元以下罰金：
一、以明知為不實之事項，而填製會計憑證或記入帳冊。
二、故意使應保存之會計憑證、會計帳簿報表滅失毀損。
三、偽造或變造會計憑證、會計帳簿報表內容或毀損其頁數。
四、故意遺漏會計事項不為記錄，致使財務報表發生不實之結果
    。
五、其他利用不正當方法，致使會計事項或財務報表發生不實之
    結果。
　　　
附表：
編號 犯罪事實 主文欄 1 如起訴書 犯罪事實欄㈠ 熊瑾華犯商業會計法第七十一條第一款之填製不實罪，處有期徒刑肆月，如易科罰金，以新臺幣壹仟元折算壹日。 2 如起訴書 犯罪事實欄㈡ 熊瑾華犯業務侵占罪，處有期徒刑陸月，如易科罰金，以新臺幣壹仟元折算壹日。 3 如起訴書 犯罪事實欄㈢ 熊瑾華犯商業會計法第七十一條第一款之填製不實罪，處有期徒刑參月，如易科罰金，以新臺幣壹仟元折算壹日。